【裁判字號】    98,易,246
【裁判日期】    980310
【裁判案由】    詐欺
【裁判全文】
臺灣臺中地方法院刑事判決               98年度易字第246號
公  訴  人  臺灣臺中地方法院檢察署檢察官
被      告  甲○○
上列被告因詐欺案件，經檢察官提起公訴（97年度偵字第20991
號），本院判決如下：
    主    文
甲○○幫助意圖為自己不法之所有，以詐術使人將本人之物交付
，處有期徒刑陸月，如易科罰金，以新臺幣壹仟元折算壹日。
    犯罪事實
一、甲○○雖有預見將自己之帳戶資料交付提供予不明人士，可
    能使該帳戶流為犯罪集團詐取他人金錢之出入帳戶工具，竟
    仍基於幫助詐欺取財之不確定故意，於民國97年2月22日開
    戶後至97年3月6日間之某日，在不詳地點，將其名下之合作
    金庫商業銀行太原分行0000000000000帳號帳戶（下稱合庫
    帳戶）之存摺、印章、提款卡、密碼等資料交付予不詳年籍
    之人，而容任對方所屬之詐欺集團成員使用其帳戶以遂行詐
    欺取財犯罪。嗣該詐騙集團成員即於97年3月6日，打電話向
    乙○○佯稱其積欠電信局帳單未繳，再詐稱其帳戶遭冒用，
    有凍結資金之必要，致乙○○陷於錯誤，於同日依指示匯款
    新臺幣（下同）60萬元至甲○○之上開合庫帳戶內，旋遭提
    領一空。嗣乙○○發覺受騙，始報警循線查知上情。
二、案經內政部警政署高雄港務警察局移送臺灣高雄地方法院檢
    察署呈請臺灣高等法院檢察署核轉臺灣臺中地法院檢察署檢
    察官偵查起訴。
    理    由
一、證據能力之說明：按被告以外之人於審判外之陳述雖不符刑
    事訴訟法第159條之1至之4等四條之規定，而經當事人於審
    判程序同意作為證據，法院審酌該言詞陳述或書面陳述作成
    時之情況，認為適當者，亦得為證據；當事人、代理人或辯
    護人於法院調查證據時，知有刑事訴訟法第159條第1項不得
    為證據之情形，而未於言詞辯論終結前聲明異議者，視為有
    前項之同意，同法第159條之5定有明文。上開規定之立法意
    旨在於傳聞證據未經當事人之反對詰問予以核實，原則上應
    先予排除其證據能力。惟若當事人已放棄反對詰問權，於審
    判程序中表明同意該等傳聞證據可作為證據；或於言詞辯論
    終結前未聲明異議，基於尊重當事人對傳聞證據之處分權，
    及證據資料愈豐富，愈有助於真實發見之理念，且強化言詞
    辯論主義，使訴訟程序得以順暢進行，上開傳聞證據亦均具
    有證據能力。查公訴人及被告對於下列經本院踐行調查證據
    程序並引為證據之被告以外之人於審判外之陳述，均未於言
    詞辯論終結前就其證據能力聲明異議，且本院審酌該等陳述
    作成時之情況，為陳述人於案發當時，就其親身見聞及經驗
    所為之陳述，且查無違反其陳述任意性之事由存在，並有卷
    附其餘積極證據等核與該等陳述之內容相符，堪認為適當，
    故均應認有證據能力，先予敘明。
二、訊據被告固坦認上開合庫帳戶為其所申設，惟矢口否認有何
    幫助詐欺取財之犯行，辯稱：我是將連同合庫帳戶在內的三
    個帳戶存摺、金融卡、印章（金融卡密碼寫在金融卡的背面
    ）放在我的機車置物箱內，之後失竊，並非我提供給犯罪集
    團使用云云。
三、經查：(1)上揭被害人乙○○遭詐欺集團詐財，而匯款60萬元
    至被告合庫帳戶之事實，有乙○○之警詢證詞，及合作金庫
    銀行存款憑、被告合庫帳戶之開戶資料、交易明細表等件在
    卷可證。(2)被告雖辯稱其合庫帳戶之存摺、印章、提款卡及
    密碼等資料，均係放在機車上遭竊云云。然稍有社會歷練、
    經驗之人，均知金融帳戶資料為進出款項之重要物品，應妥
    慎保管，且應將提款卡密碼牢記心中，或將密碼與提款卡分
    開保管，不可同置一處，以免帳戶遭人非法盜用。被告辯稱
    其將含本案合庫帳戶在內的三個帳戶之完整資料放置在機車
    上而失竊，所辯顯違常理，並無可信。又依被告之警詢供述
    及上開合庫帳戶明細表，可知被告於97年2月22日開戶時所
    存入之1千元款項，隨於同日領出，此亦屬販賣帳戶者常有
    之現象。(3)被告之帳戶資料若係遭竊，則被告隨時可申請掛
    失而凍結原有帳戶資料之使用，詐欺集團成員豈有可能大費
    周章詐騙被害人後，指示其匯款至一無法順利操作使用之帳
    戶內？由此足認前開帳戶資料應係被告交付提供他人使用無
    訛。(4)又按刑法上之故意，可分為直接故意與不確定故意（
    未必故意），所謂「不確定故意」，係指行為人對於構成犯
    罪之事實，預見其發生而其發生並不違背其本意者，刑法第
    13 條第2項定有明文；又衡諸常情，一般人向金融機構開設
    帳戶，並無任何法令限制，若係正當用途，大可光明正大，
    自行申請供己使用，何必使用他人帳戶？再者，金融帳戶之
    主要用途係存、提款，而存摺、提款卡、密碼等均係個人重
    要之物件，並具有一定金融交易目的及識別意義，一旦有人
    使用他人帳戶及上開物品供作不明使用，依一般認知，必是
    隱身幕後之使用人欲利用人頭帳戶掩飾其犯罪所得財物或財
    產上利益免於遭人追查，自極易於令人有與不法犯罪目的相
    關之合理懷疑，是被告對於他人利用上開存摺、提款卡、密
    碼作為犯詐欺取財罪之出入帳戶等情，能預見其發生且其發
    生不違背其本意，其有幫助前揭詐欺集團成員利用上開帳戶
    犯詐欺罪之不確定故意，允無疑義。綜上所述，本案事證明
    確，被告犯行堪以認定。
四、核被告所為，係犯刑法第30條第1項、第339條第1項之幫助
    詐欺取財罪。被告僅係幫助他人實施詐欺取財罪，為幫助犯
    ，應依刑法第30條第2項之規定，按詐欺取財罪正犯之刑減
    輕之。爰審酌被告提供帳戶予他人非法使用，使實行詐騙行
    為之人得手後，得以隱藏身分，助長詐欺之犯罪風氣，此類
    提供人頭帳戶之犯罪，近年來極為猖獗，實不宜輕縱，且本
    案被害人遭詐騙之金額甚鉅，又被告犯後飾詞否認犯行之態
    度等一切情狀，量處如主文所示之刑，並諭知易科罰金之折
    算標準，以示儆懲。
五、據上論斷，應依刑事訴訟法第299條第1項前段，刑法第30條
    、第339條第1項、第41條第1項前段，刑法施行法第1條之1
    ，判決如主文。
中    華    民    國    98    年     3    月    10    日
                  刑事第十二庭  審判長法  官  楊萬益
                                      法  官  廖慧如
                                      法  官  蔡建興
上正本證明與原本無異。
如不服本判決，應於收受送達後10日內向本院提出上訴書狀（應
敘述具體理由並附繕本）。
上訴書狀如未敘述理由，應於上訴期間屆滿後20日內補提理由書
於本院。
                                      書記官  黃英寬
中    華    民    國    98    年     3    月    10    日
附錄本案論罪科刑法條全文：
中華民國刑法第339條
意圖為自己或第三人不法之所有，以詐術使人將本人或第三人之
物交付者，處5年以下有期徒刑、拘役或科或併科1千元以下罰金
。
以前項方法得財產上不法之利益或使第三人得之者，亦同。
前二項之未遂犯罰之。


司法院資訊處製作；財團法人民間司法改革基金會備份。
